臺灣臺中地方法院民事判決  
110年度訴字第2907號
原      告  鄭聰德  
訴訟代理人  蘇若龍律師
被      告  阮志成  
訴訟代理人  莊乾城律師
上列當事人間償還委任費用事件，本院於民國111年1月11日言詞
辯論終結，判決如下：
    主    文
原告之訴及假執行之聲請均駁回。
訴訟費用由原告負擔。
    事實及理由
壹、原告主張：原告鄭聰德（以其子鄭國慶之名義）與被告阮志
    成（以其妻林純純名義）及訴外人羅慧媖（以其夫陳啟鏘名
    義）、王等昌、李志新、張正郎、曾淳娟（曾淳娟、何瓊華
    、宋宗麟三人共同合資，以曾淳娟名義）、陳世宗（陳世宗
    原係以鄭國慶之名義合買土地，其後則以自己名義參與投資
    ）共八人，於民國102年3月25日合資購買臺中市烏日區自治
    段944、944-2、944-3、944-4、944-5、944-6、944-7、944
    -8及944-9共九筆地號土地，復於103年5月19日委託訴外人
    登傑營造股份有限公司（後改名為登捷營造股份有限公司，
    下均稱登捷公司）負責興建房屋、處理房屋及其坐落土地之
    買賣及移轉登記、繳納相關稅金、結算工程款等事項，並簽
    訂承攬契約，同時以口頭成立另一委任契約。於工程完工後
    ，被告指定將其應受分配之A1土地及建物登記予林純純，經
    結算被告應給付登捷公司123萬8548元(下稱系爭債權)，含⑴
    工程款（指工程尾款）85萬7181元、⑵追加工程款20萬6500
    元、⑶稅金17萬4867元【即系爭烏日區投資案之營所稅為96
    萬5721元、營業稅為41萬2351元，由全部建坪731.72坪均分
    ，再由各戶依其建坪分擔，則被告之A1共有92.85坪，自應
    分擔17萬4867元（計算式：137萬8072元÷731.72坪×92.85坪
    ＝17萬4867元）】，登捷公司並於110年7月1日將系爭債權讓
    與給原告，原告爰依民法第546條第1項委任必要費用請求權
    及債權讓與請求被告給付委任費用。並聲明：（一）被告應
    給付原告新臺幣123萬8548元，及自起訴狀繕本送達翌日起
    至清償日止，按年息百分之五計算之利息。（二）原告願供
    擔保，請准宣告假執行。
貳、被告則以：登捷公司僅係為兩造合作之烏日區投資案於土地
    上興建房屋，房屋興建完成，再依原告及被告等合作人之指
    示辦理所有權人登記，最終定作人及承攬人縱有就最後費用
    之結算及分擔計算，登捷公司亦無任何裁量權，且依兩造與
    登捷公司之合約書內容首揭為「工程合約」，登捷公司記載
    職稱亦為「承包商」，合約第1條記載「工程名稱：自治段
    店鋪住宅新建工程」，合約內容明顯為承攬工程，原告亦係
    起訴請求給付「工程款」、「追加工程款」及「稅金」等款
    項，非委任關係之報酬或酬金，是被告與登捷公司所簽之工
    程合約係承攬契約，而非委任契約。又登捷公司之承攬報酬
    及墊款請求權，亦已罹於時效，被告自得拒絕給付。另登捷
    公司所完成之建物有諸多瑕疵，如騎樓、電梯牆角、GRC、
    一樓正面鏽石、避雷針、大理石、圓柱均未修繕完成等，被
    告並業已以妻子林純純名義委由代理人發函登捷公司請其於
    文到15日內修正完成，登捷公司並未依約修正，若認被告應
    給付報酬及墊款，被告主張減少價金及修繕費用主張抵銷等
    語，資為抗辯。並聲明：如主文所示。
參、得心證之理由：
一、本件爭點在於：原告主張於103年5月19日除簽訂工程合約書
    外，同時以口頭與訴外人登捷公司成立委任契約，依民法第
    546條第1項請求被告給付委任支出之必要費用123萬8548元
    ，被告否認有該委任契約存在，原告之主張是否有理由？
二、按稱委任者，謂當事人約定，一方委託他方處理事務，他方
    允為處理之契約；受任人因處理委任事務，支出之必要費用
    ，委任人應償還之，並付自支出時起之利息，民法第528條
    、546條第1項定有明文。又當事人互相表示意思一致，契約
    始為成立，此觀民法第153條第1項規定甚明。次按當事人主
    張有利於己之事實者，就其事實有舉證之責任，民事訴訟法
    第277條第1項前段定有明文。是原告自應就約定一方委託他
    方處理事務、他方允為處理之意思表示互相一致，暨系爭12
    3萬8548元，係本於委任契約所支付等情，負舉證之責。
三、查原告起訴時，乃主張其所提出103年5月19日簽訂之「工程
    合約」（見本院卷第23至27頁）同時兼具承攬和委任性質，
    為混合契約，為被告所否認，原告亦於本院言詞辯論時改稱
    ：「不爭執原證二103年5月19日之工程合約，為單純承攬契
    約，但主張在當日或之前有另外成立口頭委任契約，係由登
    捷公司與各投資人所分別成立，委任人是被告，受任人是登
    捷公司」等語（見本院卷第165頁），亦為被告否認，而原
    告就此口頭委任契約存在，並未提出任何證據，況事涉八名
    土地共有人與登捷公司之合作事項，內容瑣碎複雜，登捷公
    司與八名投資人間，既有書面工程合約在卷可參，足認其等
    均具備簽訂書面契約以明權利義務關係、保存證據之知識和
    能力，若在103年5月19日當日或之前，確實有意成立另一委
    任契約，當會以書面簽訂契約，殊無僅就承攬關係以書面約
    定，另就委任關係僅以口頭達成合意之理，原告空言主張有
    另以口頭成立委任契約云云，尚屬無據。
四、原告既然無法舉證證明被告與訴外人登捷公司間有委任契約
    存在，其主張登捷公司業已將基於該委任契約所生，對被告
    之必要費用之償還請求權讓與給原告，依民法第546條第1項
    及債權讓與之法律關係，請求被告給付云云，即無理由，自
    應駁回。原告既然並未主張承攬人對定作人之「承攬報酬及
    代墊款」，是該請求權是否罹於民法127條第7款「七、技師
    、承攬人之報酬及其墊款」2年時效，自毋庸審酌。
五、原告之訴既經駁回，假執行聲請失所附麗，不應准許，併予
    駁回。
肆、本件事證已臻明確，兩造其餘之攻擊防禦方法及所提之證據
    ，經本院審酌後，認與判決結果不生影響，爰毋庸一一論述
    ，併此敘明。
伍、結論：原告之訴為無理由，依民事訴訟法第78條，判決如主
    文。
中　　華　　民　　國　　111 　年　　2 　　月　　21　　日
                  民事第一庭    法  官  蕭一弘
正本係照原本作成。
如對本判決上訴，須於判決送達後20日內向本院提出上訴狀。如
委任律師提起上訴者，應一併繳納上訴審裁判費。
中　　華　　民　　國　　111 　年　　2 　　月　　21　　日
                                書記官  黃馨萱